臺灣新北地方法院行政訴訟判決
111年度交字第123號
原      告  邱振庭  
被      告  新北市政府交通事件裁決處
                      設新北市○○區○○路0段000號2樓
上一代表人  李忠台    住同上
訴訟代理人  黃曉妍律師
上列當事人間因交通裁決事件，原告不服被告中華民國111年2月
7日新北裁催字第48-CV0000000號裁決，向本院提起行政訴訟，
本院判決如下：
    主  文
一、原告之訴駁回。
二、訴訟費用新臺幣300元由原告負擔。
    事實及理由
壹、程序方面：原告不服被告所為道路交通管理處罰條例第8條
    之裁決而提起撤銷訴訟，依行政訴訟法第237條之1 ，應適
    用交通裁決事件訴訟程序。又本件因卷證資料已經明確，本
    院依同法第237條之7 規定，爰不經言詞辯論，直接裁判。
貳、實體方面：
一、爭訟概要：緣原告邱振庭駕駛車牌號碼0000-00號自用小客
    車（下稱系爭車輛）於民國（下同）109年12月12日17時16
    分，行經新北市○○區00號越堤道(環河道路21號越堤道前圓
    環)處時，因有「駕駛人轉彎不依規定使用方向燈」之違規
    ，經民眾於109年12月12日檢具違規影片向新北市政府警察
    局新莊分局(下稱舉發機關)檢舉，經舉發機關檢視違規影片
    後認違規事證明確，爰於110年1月7日依道路交通管理處罰
    條例第42條之規定，填製新北市警交大字第CV0000000號舉
    發違反道路交通管理事件通知單（下稱舉發通知單）記載應
    到案期限110年2月21日以前，予以逕行舉發，案件並於110
    年1月7日入案移送被告，舉發通知單並於110年1月11日合法
    送達於原告。嗣原告收受舉發通知單後，於110年1月18日提
    出申訴，案經原舉發機關查明陳述情節及違規當時情形，仍
    認違規事實明確，被告為此乃依道路交通管理處罰條例第42
    條及違反道路交通管理事件統一裁罰基準表等規定，以111
    年2月7日新北裁催字第48-CV0000000號違反道路交通管理事
    件裁決書（下稱原處分），裁處原告罰鍰新臺幣（下同）1,
    200元。原告不服原處分，於是提起本件行政撤銷交通裁決
    訴訟。
二、原告起訴主張及聲明：
  ㈠主張要旨：
　1.原告申訴後答覆如下:警方依據交通法規第91條第1項第1.2.
    6款及第109條第2項規定裁罰轉彎或變換車道，應使用方向
    燈。電話溝通答覆:不使用方向燈會與左轉機車擦撞。管轄
    單位高灘處回覆:地上劃有右轉指向線，要使用方向燈。　
　2.依據交通法規第102條第9項規定進出圓環只有禮讓並無強迫
    使用方向燈，警方使用第91條第1項第1.2.6款及第109條第2
    項內容敘述是直行車變換車道與十字路口轉彎(警方答覆:不
    同路名才算轉彎），內容並未提到圓環法規，原告車進圓環
    出圓環還都保持同一路段（堤外便道）與同一方向（南往北
    ）並未改變駕駛行為，況且21號圓環為無號誌圓環，可以不
    用方向燈。
　3.進圓環車道前(南往北或北往南）都有設置指向線，警方與
    交通隊答覆都說不用打方向燈，所以檢舉人並未舉發該事項
    ，有指向線劃設卻可以不用方向燈，出圓環前（南往北）設
    置右轉指向線，正常劃設是在出圓環前警示，而不是在圓環
    的一半位置，該指向線如果是警示切出圓環路邊停車要使用
    方向燈，行駛中出圓環的車輛要用嗎?出圓環前（北往南）
    ，卻未設置右轉指向線，北往南出圓環，難道可以不用嗎?
    讓人疑惑。
  ㈡聲明：原處分撤銷。
三、被告答辯及聲明：
  ㈠答辯要旨：
  ⒈經查採證影片內容(採證光碟「3、採證影像.avi」00:00:03~
    00:00:10)，可見系爭圓環地面畫設有向右指向線，駕駛人
    依該指向線行駛向右切出圓環至銜接路段，其行為屬右轉彎
    ，依上開道路交通安全規則應於轉彎時顯示右側方向燈，然
    於其切出圓環期間車尾均未顯示右側方向燈，其「駕駛人轉
    彎不依規定使用方向燈」之違規事實相當明確，被告據以裁
    處，應無違誤。
  2.原告固以:「當時天色黑暗，地上標線位置不夠清楚…均保持
    同一方向不須打方向燈…本車行駛方向要用方向燈另一方向
    出口卻不用方向燈，整個圓環標線應一致…」等語為辯，首
    先就採證影片及違規現場圖觀之，系爭圓環路面劃設之向右
    指向線清楚明確並無斑駁不清之情形，亦有新北市政府高灘
    地工程管理處回復函在卷可稽；其次，方向燈為車輛行駛時
    駕駛人與相鄰行駛車輛之溝通媒介，在起駛、轉彎、變換車
    道或行經Y字形、T字形路口於匯入其他車道時，為使周遭車
    輛知悉自己駕駛方向，俾有所準備以減少交通事故，皆需顯
    示欲轉彎行向之方向燈，原告所言其駕駛方向同一不須打方
    向燈等語顯係對交通法規之誤解，是原告之主張均難作為解
    免其交通違規責任之阻卻違法事由。
  3.再者，原告既為合法考領機車駕駛執照之人，有汽車車籍查
    詢資料及駕駛人基本資料為憑，其對上述規定應知之甚詳，
    並應確實遵守。是原告前揭所述，無非單方所執之詞，委無
    足取，綜上所述，被告依法裁處，應無違誤，原告之訴為無
    理由。
  ㈡聲明：原告之訴駁回。
四、爭點：
(一)被告以原告駕駛系爭車輛，於109年12月12日17時16分，行
    經新北市○○區00號越堤道(環河道路21號越堤道前圓環)處時
    ，有「駕駛人轉彎不依規定使用方向燈」之違規行為，以原
    處分裁罰原告，是否合法有據？
(二)原告以其系爭車輛進圓環出圓環都保持同一堤外便道與同一
    方向並未改變駕駛行為，並以21號圓環為無號誌圓環，無需
    使用方向燈及該地上標線位置劃設應是在出圓環前為警示等
    情為由，訴請撤銷原處分，是否有理可採？
　　五、本院的判斷：
(一)前提事實：原告駕駛爭車輛於109年12月12日17時16分，行
    經新北市○○區00號越堤道(環河道路21號越堤道前圓環)處時
    ，因有「駕駛人轉彎不依規定使用方向燈」之違規，經民眾
    於109年12月12日（符合道路交通管理處罰條例第7之1條所
    規定7日內之檢舉期限）檢具違規影片向稱舉發機關檢舉，
    經舉發機關檢視違規影片後認違規事證明確，爰於110年1月
    7日依道路交通管理處罰條例第42條之規定，填製本案舉發
    通知單，記載應到案期限110年2月21日以前，予以逕行舉發
    ，案件並於110年1月7日入案移送被告，舉發通知單並於110
    年1月11日合法送達於原告。嗣原告收受舉發通知單後，於1
    10年1月18日提出申訴，案經舉發機關查明陳述情節及違規
    當時情形，仍認違規事實明確，被告為此乃依道路交通管理
    處罰條例第42條及違反道路交通管理事件統一裁罰基準表等
    規定，以原處分裁處原告罰鍰1,200元等情，此有民眾檢舉
    明細、舉發違反道路交通管理事件通知單及送達資料、違規
    採證照片、違規查詢報表、原告110年1月18日交通違規申訴
    、新北市政府警察局新莊分局110年2月18日新北警莊交字第
    1103995865號函、原處分書、新北市政府高灘地工程管理處
    110年2月26日新北高護字第1103297241號函、現場及地面標
    線照片、系爭汽車車籍查詢資料、駕駛人基本資料及採證光
    碟（分見本院卷第55頁、第57頁下方及第63頁至第64頁、第
    57頁上方至第60頁及第83頁至第85頁、第61頁、第65頁、第
    67頁至第69頁、第71頁、第73頁、第75頁及及第82頁、第87
    頁、89頁及第91頁）足證，核堪採認為真實。
(二)被告以原告駕駛系爭車輛，於109年12月12日17時16分，行
    經新北市○○區00號越堤道(環河道路21號越堤道前圓環)處時
    ，有「駕駛人轉彎不依規定使用方向燈」之違規行為，以原
    處分裁罰原告，核屬合法有據。　　
　1.應適用之法令：
  ⑴按「行車遇有轉向、減速暫停、讓車、倒車、變換車道等情
    況時所用之燈光及駕駛人之手勢，應依下列規定：二、左轉
    彎時，應先顯示車輛前後之左邊方向燈光，或由駕駛人表示
    左臂平伸，手掌向下之手勢。」、「汽車駕駛人，應依下列
    規定使用方向燈：二、左（右）轉彎時，應先顯示車輛前後
    之左（右）邊方向燈光；變換車道時，應先顯示欲變換車道
    方向之燈光，並應顯示至完成轉彎或變換車道之行為。」道
    路交通安全規則第91條第 1項第2款、第109條第2項第2款乃
    分別定有明文。至於「汽車駕駛人，不依規定使用燈光者，
    處新臺幣一千二百元以上三千六百元以下罰鍰。」，則為道
    路交通管理處罰條例第42條所明文。
  ⑵次按違反道路交通管理事件統一裁罰基準及處理細則第 1條
    規定：「本細則依道路交通管理處罰條例第92條第 4項規定
    訂定之」、第2條第 1項、第2項規定：「處理違反道路交通
    管理事件之程序及統一裁罰基準依本細則之規定辦理。前項
    統一裁罰基準，如附件違反道路交通管理事件統一裁罰基準
    表。」，核上開統一裁罰基準及處理細則之規定，就其立法
    目的及功能，乃為防止處罰機關枉縱或偏頗，依道路交通管
    理處罰條例第92條第 4項所授權交通部會同內政部訂定「違
    反道路交通管理事件統一裁罰基準及處理細則」及其附件「
    違反道路交通管理事件統一裁罰基準表」，用以維持裁罰之
    統一性與全國因違反道路交通管理事件受處罰民眾之公平，
    不因裁決人員不同，而生偏頗，寓有避免各監理機關於相同
    事件恣意為不同裁罰之功能，並非法所不許，於憲法上保障
    人民財產權之意旨並無牴觸（此並有改制前司法院大法官會
    議釋字第511號解釋意旨理由足資參照），並無違反法律保
    留原則。再依本件違規行為時點之違反道路交通管理事件統
    一裁罰基準表記載，機車或小型車駕駛人，不依規定使用燈
    光，於期限內繳納或到案聽候裁決者，應處罰鍰1200元。核
    此規定，既係基於母法之授權而為訂定，且就違反道路交通
    管理事件統一裁罰基準及處理細則附件所示統一裁罰基準表
    中有關道路交通管理處罰條例第42條之裁罰基準內容（基準
    表區分機車或小型車、大型車，並以行為人之違規是否於期
    限內繳納或到案聽候裁決者及其逾越到案期限在30日內、30
    日以上60 日以內及60日以上者，分別裁處以不同罰鍰標準
    ，符合相同事件相同處理，不同事件不同處理之平等原則。
    ），並未牴觸母法，是被告自得依此基準而為裁罰。
  2.查，本件駕駛人駕駛系爭車輛於109年12月12日17時16分許
    ，行經新北市○○區○○○○○道00號越堤道圓環時，在17時16分5
    6秒至59秒期間切出圓環右轉行駛，因未依規定使用右方向
    燈」，無法警示前、後方及使周遭車輛知悉該車變換行進方
    向，經民眾依據道路交通管理處罰條例第7條之1規定，檢具
    其違規證據行車紀錄器影像資料向舉發機關檢舉，由舉發機
    關員警審視影像畫面後認定違規情節屬實，並無裁量不舉發
    空間，乃依法定程序舉發等情，此除據舉發機關110年2月18
    日新北警莊交字第1103995865號函文敘明在案外，並有前提
    事實欄位所揭之民眾檢舉明細、舉發通知單與採證照片等在
    卷足憑，而觀諸本案民眾檢舉違規之採證照片（見本院卷第
    57頁上方至第60頁及第83頁至第85頁），亦確實可見系爭圓
    環地面畫設有向右指向線（見本院卷第75頁及第82頁之現場
    圓環及標線照片），然系爭車輛駕駛人於依該指向線行駛向
    右切出圓環至銜接路段，則核其行為要屬右轉彎之行為無誤
    ，依前述道路交通安全規則應於轉彎時顯示右側方向燈，然
    系爭車輛於其切出圓環期間車尾均未顯示右側方向燈，即核
    有「駕駛人轉彎不依規定使用方向燈」之違規事實事證明確
    ，據此被告以原處分裁罰原告，即核屬合法有據。
(三)原告以其系爭車輛進圓環出圓環還都保持同一堤外便道與同
    一方向並未改變駕駛行為，並以21號圓環為無號誌圓環，無
    需使用方向燈及該地上標線位置劃設應是在出圓環前為警示
    等情為由，訴請撤銷原處分，乃屬無理，不可採。
　1.按道路交通標誌標線號誌設置規則第66條規定:「圓環遵行
    方向標誌『遵２１』，用以告示車輛駕駛人駛近圓環時，應讓內
    環車輛優先通行，左轉車輛應繞行圓環。設於道路中心線與
    圓環外緣相交或圓環其他顯明之處。」，核此設置規則乃係
    依道路交通管理處罰條例第4條第3項之授權而訂定，就其標
    誌、標線、號誌之設置目的，在於提供車輛駕駛人及行人有
    關道路路況之警告、禁制、指示等資訊，以便利行旅及促進
    交通安全，其規定內容明確，並無牴觸法律之規定，依法即
    應加以適用。
　2.查，本件系爭新北市○○區○○○○○道00號越堤道，於車輛進入
    環河道路21號越堤道之圓環時，依前述圓環設置規則之規定
    ，可知左轉之車輛乃應繞行圓環，然原告系爭車輛並非左轉
    繞行圓環，反係右轉切出圓環至其銜接之道路，則縱如原告
    所稱系爭車輛其後仍繼續行駛在由南往北之道路，仍屬為右
    轉彎之行為無誤，況本案系爭車輛於進入圓環後，即可於出
    圓環前先行看見系爭地面上劃設有右轉指示線，供提醒並警
    示右彎欲切出圓環至銜接道路至明，據此，原告應注意能注
    意，卻疏未注意，誤以其車輛進圓環出圓環都保持同一堤外
    便道與同一由南往北之方向不須打方向燈及該圓環為無號誌
    圓環，不需使用方向燈，並質疑該地上標線位置劃設應是進
    入出圓環前警示等情為由，訴請撤銷原處分，即顯屬無理難
    採。
(四)本件判決基礎及所揭事證已臻明確，兩造其餘攻擊防禦方法
    經本院審核後，已與本案爭點無涉，並對於本件判決結果不
    生影響，爰無庸一一再加論述，爰併敘明。
(五)本件第一審裁判費新臺幣300元，應由敗訴之原告負擔，所
    以確定如主文第2項所示。
六、結論：原處分並無違誤，原告訴請撤銷為無理由，應予駁回
    。
中　　華　　民　　國　 111　　年 　4　　月　　25 　　日
                  行政訴訟庭  法  官  楊志勇
上為正本係照原本作成。
如不服本判決，應於判決送達後20日內，向本院提出上訴狀，上
訴狀並應記載上訴理由，表明關於原判決所違背之法令及其具體
內容或依訴訟資料可認為原判決有違背法令之具體事實，並繳納
上訴費新臺幣750元。 其未表明上訴理由者，應於提出上訴後20
日內向本院補提理由書（上訴狀及上訴理由書均須按他造人數附
繕本），如逾期未提出上訴理由書者，本院毋庸再命補正，由本
院逕以裁定駁回上訴。
                              書記官  林楷勳
中　　華　　民　　國　 111　　年　　4  　月　 25 　　日